臺灣高等法院臺中分院刑事判決　　 95年度上更(一)字第200號
上　訴　人　臺灣彰化地方法院檢察署檢察官
上　訴　人
即　被　告　丑○○
選任辯護人　謝協昌　律師
上　訴　人
即　被　告　子○○
上列上訴人等因被告等妨害自由等案件，不服臺灣彰化地方法院
93年度訴字第1617號，中華民國94年3月31日第一審判決（起訴
案號：臺灣彰化地方法院檢察署93年度偵字6035號），提起上訴
經上訴後，由最高法院發回更審，本院判決如下：
    主  文
原判決關於子○○、丑○○部分，均撤銷。
子○○共同連續意圖為自己不法之所有，以恐嚇使人將本人之物
交付，累犯，處有期徒刑肆年拾月。
丑○○共同連續意圖為自己不法之所有，以恐嚇使人將本人之物
交付，處有期徒刑參年肆月。
    事  實
一、庚○○係設於臺北市○○路○段35號10樓之1共享人生國際
    電訊網路股份有限公司（下稱共享人生公司）之負責人，因
    從事變質之多層次傳銷行為，於民國（下同）89年至92年間
    ，迅速獲得大量金錢。子○○（曾於87年間，因竊盜案件，
    經臺灣彰化地方法院判處有期徒刑三年，上訴後，經本院駁
    回上訴確定在案。又於88年間，因贓物、偽造文書等案件，
    經臺灣高雄地方法院判處有期徒刑七月、三月，應執行有期
    徒刑九月確定。上開二案經送監接續執行，於90年10月4日
    縮短刑期假釋出監，91年10月6日假釋期滿未經撤銷，視為
    執行完畢）與擔任共享人生公司稽核處處長之壬○○○，及
    丑○○與其餘姓名、年籍均不詳，綽號「石頭」、「阿智」
    之二名成年男子，認處理共享人生公司因網路Ｅ卡所生之債
    務有利可圖，竟基於控制庚○○之人身自由之共同犯意聯絡
    ，於93年2月2日壬○○○利用與庚○○在臺北市○○路名稱
    不詳之咖啡廳見面機會，由壬○○○、丑○○，及姓名、年
    籍均不詳，綽號「石頭」、「阿智」之成年男子，將庚○○
    強行載往基隆市與子○○見面，而剝奪其行動自由，嗣並拘
    禁於地址不詳位於基隆市○○路之房屋、同市○○街子○○
    租屋處，與同市○○路349巷5號10樓等處，置於自己實力支
    配控制下，並交由有犯意聯絡之丑○○，及姓名、年籍均不
    詳，綽號「石頭」、「阿智」之成年男子等人以分工之方式
    輪流看守。迄同年月6日庚○○答應將共享人生公司，及其
    個人在外借貸、生意往來之對象名單及往來之金額交出，並
    配合壬○○○以其前在共享人生公司任職之背景，提供對象
    之相關資料，與子○○、壬○○○、丑○○共同藉由催討上
    開款項牟利後，庚○○始重獲自由。
二、庚○○於93年2月6日在臺北市○○街○段134號2樓周武榮律
    師處簽署委任契約書，委任子○○所經營之揚立應收帳款企
    業社（下稱揚立企業社）處理共享人生公司因網路Ｅ卡所生
    之債務後子○○、壬○○○、丑○○、庚○○、陳順慶、吳
    建龍、李瑞翔（原名李進來）、洪明仁、陳天從、林文昱（
    下列甲○○部份未參與），即基於意圖為自己不法之所有之
    概括犯意聯絡，佯以催收帳款名義為下列犯行：
  (一)緣庚○○經營之共享人生公司與甲○○經營位於屏東縣滿洲
    鄉之翡翠山林渡假村（嗣經登記為天美國際開發股份有限公
    司，下稱天美公司），於90年6、7月間有異業結盟之關係，
    曾由庚○○於90年7、8月間匯款新臺幣（下同）三千萬元，
    而以每張會員卡十萬元代價，購買翡翠山林渡假村三百張會
    員卡，供共享人生公司會員使用。93年2月28日夜間，子○○、壬○○○、丑○○、庚○○、陳順慶、吳建龍、李瑞翔
    、洪明仁、陳天從，明知該購買會員卡之款項，天美公司及
    甲○○均無退還之契約上義務，欲索回庚○○所匯上開款項
    ，竟基於意圖為自己不法所有之概括犯意聯絡，藉人多勢眾
    前往翡翠山林渡假村找尋甲○○，因甲○○不在，即開六間
    房間住宿，其間並推由子○○、庚○○、壬○○○出面與甲○○之助理癸○○在該渡假村之迎賓樓見面，子○○即當場
    要求癸○○轉告甲○○出面解決八千萬元之債務問題，並揚
    言恐嚇：「叫甲○○不要躲來躲去，如果要叫兄弟，我一通
    電話，可以叫很多兄弟來」等語。隨後子○○便提出一張由
    庚○○簽署向甲○○追討債務之債權委託書，當場將該委託
    書撕掉表示其不用償還該八千萬元，但卻又提出以三千萬元
    天美公司之股票過戶給庚○○，並將翡翠山林渡假村之經營
    權百分之十五交出，以抵償債務之條件。當晚子○○等人均
    住宿於翡翠山林渡假村，其間之相關飲食費用二萬四千四百
    四十元，亦拒絕支付，而使人行無義務之事。甲○○經其助
    理癸○○之電話告知，而得知上情，心生畏懼，便在子○○
    等人騷擾及恐嚇下，一個多月未敢至天美公司上班，遂答應
    子○○等人所提出將天美公司股票過戶之條件，並將二千五
    百張天美公司股票過戶給子○○等人指定之王一帆。
  (二)丙○○係設於臺中市○○路424號9樓之金城國際股份有限公
    司（下稱金城公司）負責人，持有翡翠山林渡假村七百二十
    張會員卡，於91年間丙○○曾與庚○○達成口頭協議，由庚○○匯款一千六百萬元，以每張八萬元價格向丙○○購買二
    百張會員卡，供共享人生公司會員使用。子○○、壬○○○
    、丑○○、庚○○、陳順慶、吳建龍、李瑞翔、洪明仁、陳
    天從、林文昱明知該購買會員卡之款項，金城公司及丙○○
    均無退還之契約上義務，卻仍欲索回庚○○所匯上開款項，
    竟基於同前之意圖為自己不法所有之概括犯意聯絡，於93年
    2月25日先由子○○派遣吳建龍至金城公司找尋丙○○，確
    定丙○○人在金城公司後，子○○、庚○○、陳順慶、壬○○○、丑○○、吳建龍、李瑞翔、洪明仁、陳天從、林文昱
    等再藉人多勢眾前往金城公司，並由子○○、庚○○出面將
    會員卡買賣硬轉為債務糾紛，向丙○○追討上開一千六百萬
    元匯款，壬○○○、丑○○、陳順慶、吳建龍、李瑞翔、洪
    明仁、陳天從、林文昱則在金城公司樓下藉勢對丙○○施加
    壓力。丙○○懼於子○○等人之黑道背景造成其本身及家人
    生命之危害，對於子○○等人將原本係會員卡買賣強行轉為
    債務糾紛一事，在上述恐懼下同意，並當場簽下一千三百八
    十萬元之本票作為還款依據，隨後丙○○找設於台北縣板橋
    市○○路○段229號之台西公共關係管理顧問股份有限公司
    （下稱台西公司）綽號「阿波」者出面協調後，協議以一千
    一百八十萬元解決。嗣於93年2月27日，子○○、庚○○、
    陳順慶、壬○○○、丑○○、吳建龍、李瑞翔、洪明仁、陳
    天從、林文昱與丙○○約在台西公司取款，由丙○○交付現
    金三百萬元及金額合計八百八十萬元支票十一張，上開票款
    嗣均經兌領無訛，所得均由子○○等人朋分。
  (三)子○○、壬○○○、丑○○、庚○○、陳順慶、吳建龍、李
    瑞翔、洪明仁、陳天從、林文昱等人，明知己○○、辛○○
    、乙○○、戊○○、曾美蓮（下稱己○○等人）並未積欠蕭
    秋娥、杜慶宏、徐崑城、林黛玲任何債務，竟基於同前之意
    圖為自己不法所有之概括犯意聯絡，於93年4月1日在庚○○
    、子○○授意並提供相關資料下，由陳順慶、壬○○○、陳
    天從前往新竹地區以台西公司名義，佯稱簽下委託書可向乙○○追討網路Ｅ卡會員費，騙取蕭秋娥、杜慶宏、徐崑城（
    本為共享人生公司成員，上線為乙○○）簽署向乙○○追討
    金額分別為十萬元、四十五萬五千元、四十二萬二千元債務
    之委任合約書、授權書，由陳順慶率眾於新竹市真鍋咖啡館
    內佯以上述委託書名義，向乙○○索討六十萬元。嗣於93年
    4月6日，子○○、壬○○○、丑○○、庚○○、陳順慶、吳
    建龍、李瑞翔、洪明仁、陳天從、林文昱等人先至位於臺北
    縣萬里鄉大坪52之2號之萬里仙境山莊等候，並由庚○○佯
    以開會名義，聯繫新竹地區九位共享人生公司副總級職位以
    上之人員到萬里仙境山莊。當天己○○等人依約抵達萬里仙
    境山莊後，先聽取庚○○講解有關「聯合網通」制度之說明
    會，於會議中途由陳順慶突然進入會場內，先對乙○○大聲
    威嚇：「李大姊，我不想跟妳講了，妳把我裝瘋子，妳說要
    給我六十萬元，還這樣跑給我追」等語，以製造衝突場面，
    並以恐嚇之語氣要向己○○等人討債，於己○○等人均受驚
    嚇後，再要求在場之己○○等人每人均要支付二十萬元，並
    以：「今天如果不答應拿二十萬出來，就不用想下山」、「
    你在哭啥小（台語發音）」等語，丑○○、陳順慶、吳建龍
    、李瑞翔、洪明仁、陳天從、林文昱等人並團團圍住不讓己○○等人離去，妨害其等行使權利，致己○○等人受脅迫心
    生恐懼，不敢隨意離去。隨後，子○○、庚○○、壬○○○
    遂以中間勸解之角色出面，假意居中協調，勸說己○○等人
    花錢消災，己○○等人遂被迫答應。乙○○、戊○○事後分
    別交付二十萬元、十萬元給陳順慶，陳順慶再與子○○等人
    朋分，己○○、辛○○、曾美蓮則無力支付。
三、案經內政部警政署刑事警察局移送臺灣彰化地方法院檢察署
    檢察官偵查起訴。
    理  由
一、訊據被告等均矢口否認有前揭犯行，被告子○○辯稱：因為
    共享人生公司倒閉，伊透過壬○○○得知庚○○所在，係庚○○自願出面委託其保護人身安全，沒有私行拘禁庚○○。
    丙○○、甲○○確有積欠庚○○上開債務，己○○等人確有
    趁共享人生公司倒閉，趁火打劫將手中會員卡低價高賣、超
    收月租費情事，其係經營揚立企業社受委託，合法進行催討
    等語；被告丑○○辯稱：伊沒有載庚○○去基隆市，伊係於
    93年2月6日第一次見到庚○○。庚○○因遭多方黑道追緝，
    係自願受保護，得自由進出，並無私行拘禁。伊只有載庚○○去找丙○○，係由庚○○自行與丙○○對帳，且庚○○對
    丙○○確有債權，伊沒有恐嚇丙○○，亦無不法所有意圖。
    伊係受庚○○所託向甲○○索討債務，行為未達脅迫、恐嚇
    程度，且甲○○係自願同意將股票過戶，並非係由其恐嚇取
    得。己○○等人部分，伊未介入等語。惟查：
  (一)按被告以外之人於檢察事務官、司法警察官或司法警察調查
    中所為之陳述，與審判中不符時，其先前之陳述具有較可信
    之特別情況，且為證明犯罪事實存否所必要者，得為證據，
    刑事訴訟法第159條之2定有明文。本件證人丙○○、甲○○
    、癸○○、己○○、林黛玲、辛○○、蕭秋娥，被告子○○
    、庚○○、陳順慶、壬○○○、丑○○、吳建龍、李瑞翔、
    洪明仁、陳天從、林文昱等人，均於原審審理時結證在卷，
    並均經被告等或其辯護人及檢察官依法詰問。上開證人警詢
    時之陳述與審判中所為不符部分，既均得透過上開詰問權之
    行使驗真，對於被告等訴訟防禦權行使並無不利情事，為發
    現真實起見，並無排除其證據能力之必要，合先敘明。
  (二)被告子○○、丑○○如事實欄一所載對庚○○妨害自由部分
    ：上開於93年2月2日將被害人庚○○強行載往基隆市剝奪其
    行動自由，並私行拘禁被害人庚○○至同年月6日止之犯行
    ，業據被告子○○、同案被告壬○○○於原審準備程序時自
    承：「就庚○○從93年2月2日到2月6日被妨害自由部分均有
    到場」、「93年2月2日到2月6日之間庚○○的所在地是從濟
    南路咖啡廳到基隆市○○路房屋，後來到基隆市○○街子○○租屋處，最後才到基隆市○○路349巷5號10樓」等語（見
    原審卷第一宗第338、339頁）。被害人庚○○於警詢時亦證
    稱：「93年2月2日時我跟方郁夫約在臺北市○○路咖啡廳見
    面，剛好壬○○○也打電話給我，我就先跟壬○○○見面，
    請他開車載我去跟方郁夫見面，我當時一坐進後座，就有兩
    個年輕人坐進前座跟後座，後座的男子告訴我說他們董仔（
    即子○○）要見我，要求把頭低下不要看；當時車子開到一
    個停車場內，把我換到另外一台車上，車上有兩個人，一人
    開車，一人在後座控制我，他們便將車子開到基隆某地方，
    用毛線帽把我視線遮住，帶我去見子○○，當時子○○表示
    說他媽媽也是共享人生的會員，問我要怎麼處理，當天晚上
    就把我留在那間房屋內，有一名男子看守我，後來連續問我
    二、三天，這幾天子○○一直用毛線帽遮住我視線」、「被
    子○○挾持期間，曾被毆打，但當時都被迫帶者毛線帽，所
    以我不知道是誰所打」、「早期我有看到丑○○」等語（見
    偵字第6035號Ａ卷第24、25頁）。且被告子○○於93年4 月
    13日與案外人官有康間曾有：「執行長（即庚○○）就更不
    用講，人是我逮到的」之對話，有被告等對內容不爭執之通
    訊監察譯文附卷可稽（聲拘字第189號偵查卷第201頁）。被
    害人庚○○於原審及本院審理時固翻異前辭，證稱：「警詢
    時我沒有這樣說」、「身上有手機，我可以隨時報警，也可
    以隨時外出」、「因為子○○承諾保障我安全，我才留在基
    隆」、「這段期間沒有人控制我行動」等語（原審卷第二宗
    第146、148、150頁、本院卷第140頁反面）。惟查，被害人
    庚○○於原審審理時另證稱：「我請壬○○○載我去跟方郁
    夫見面，一進車就有兩個年輕人進入」、「這兩個年輕人有
    要求我頭低下來不要看」、「心理上認為人身受到威脅」、
    「跟我談時偶而會有一些肢體動作」、「他們也不會讓我離
    開」等語（原審卷第二宗第151至153頁、第155、156頁），
    與其在警詢時所陳述被害情節互核大致相符。再參以被害人
    庚○○當日係與方郁夫相約，臨時遭強行載去基隆市，而未
    能與方郁夫見面，復因手機被綽號「石頭」、「阿智」之二
    名成年男子拿去，亦未能與方郁夫聯絡等情，亦經被害人庚○○證述在卷(原審卷第二宗第157頁），且被告子○○於原
    審審理時自承有安排「石頭」、「阿智」跟庚○○一起住等
    語（原審卷第二宗第286頁），堪認被害人庚○○之行動自
    由已被剝奪與拘禁，其於審理時上開與警詢時不符之陳述，
    無非係因其事後已與被告子○○、丑○○達成委任子○○所
    經營之揚立企業社處理共享人生公司因網路Ｅ卡所生之債務
    之協議，並共犯如事實欄二所載之恐嚇取財犯行後，於審理
    時與其餘被告利害與共，而曲意維護被告子○○、丑○○所
    為迴護之詞，自不足採信。另外，被告丑○○固辯稱：伊沒
    有載庚○○去基隆市，係93年2月6日始第一次見到庚○○云
    云，其所舉證人壬○○○亦在本院附和其詞，謂93年2月2日
    至2月6日庚○○被帶到基隆期間，只有看過子○○，沒有看
    過其他人云云（見本院更一卷第143頁），惟查，被害人庚○○於警詢時證稱：其遭私行拘禁期間，早期有看到丑○○
    ，已如上述，且審酌被告丑○○於警詢時自承：「（93 年2
    月3日你曾與綽號『石頭』、『小智』協助看管庚○○？）
    我有協助購買便當，並保護庚○○之人身安全」等語（見偵
    字第6035號Ａ卷第65頁）。另被告子○○除於警詢時證稱：
    「壬○○○通知我說庚○○有約他在臺北市○○路咖啡廳見
    面，我通知丑○○去把庚○○帶回來」、「丑○○就把庚○○帶到基隆市○○路一處空屋內」等語（見聲字第215號偵
    查卷第4、5頁），其於原審準備程序時亦證稱：「（就庚○○從93年2月2日到2月6日被妨害自由部分，有到場的有誰？
    ）丑○○有帶庚○○去」等語（見原審卷第一宗第338頁）
    ，堪認被告丑○○上開所辯，應無可採。被告等此部分犯行
    ，應堪認定。
  (三)被告子○○、丑○○如事實欄二之(一)所載恐嚇甲○○將天美
    公司股票過戶之犯行部分：被告等均自承：於93年2月28日
    至翡翠山林渡假村屬實，而證人甲○○於警詢時亦證稱：「
    天美公司與共享人生公司是類似異業結盟的性質」、「庚○○因為與我們公司結盟的計劃，從90年到90年底期間有陸續
    匯款二千多萬元給翡翠山林國際開發公司（天美公司的前身
    ），中間我有找庚○○談雙方簽約的事情，但是庚○○表示
    共享人生會員數還在持續增加，不急著談簽約的事情。在這
    期間，共享人生集團有在翡翠山林渡假村辦理過許多場教育
    訓練，我們都有以會員的優惠價格提供飲食、住宿的服務；
    而且只要共享人生集團的成員來渡假村消費的時候，有提出
    共享人生的Ｅ卡為憑，我們都會以會員優惠的價格計費。我
    與庚○○之間只有因為公司結盟的關係，他有匯款到我們公
    司，我也有依約提供會員的服務，我與庚○○之間沒有任何
    債務關係」、「93年2月28日，庚○○有打電話給我要約見
    面，我推說人在嘉義趕不回去，當天晚上庚○○、子○○等
    二十幾人，分別乘坐六台車到翡翠山林渡假村，當時是癸○○助理在渡假村接待，他們跟蔡助理表示要找我出面，並且
    有出示一張庚○○簽立要索討八千萬元債務的委託書；結果
    子○○當場又把那張委託書撕掉，告訴蔡助理說可以不用索
    討八千萬，但是又提出另外一份書面文件，表示要我們公司
    拿出三千萬元的股票，並讓出公司百分之二十的股份由他們
    接手經營」、「隔天要離開的時候，蔡助理表示要向他們收
    取住宿、用餐費用，他們卻表示要另外跟我算就自行離開，
    其實前後都沒有支付費用」等語（見聲拘字第189號偵查卷
    第103至108頁）；證人癸○○於警詢時亦證稱：「93年2月
    28日，由廖建安（即庚○○）與子○○率領綽號歐陽等二十
    餘名男子前往渡假村，因甲○○不在，他們就開六房間住下
    來，中間庚○○與子○○與我在渡假村迎賓樓商討如何要甲○○還債，過程中子○○說如果要比武力，我們一定比輸他
    ，要甲○○趕快出面處理，並當場將八千萬元債務委託書撕
    毀，另外拿出書寫好要翡翠山林渡假村百分之十五之經營權
    的讓渡書給我，要我轉交甲○○，直至隔日他們一群人吃完
    中餐後才離開，離開時於渡假村所使用之房間六間費用及用
    餐費二萬四千四百四十元我有向他們索討，他們說會跟甲○○算，但是事後都未支付」等語（見聲拘字第189號偵查卷
    第111、112頁），而關於被告子○○所言「如果要比武力，
    我們一定比輸他」之語，則在本院更正「是子○○叫我們董
    事長（指甲○○）趕快出來處理，不要這樣走來走去（即躲
    來躲去），他一通電話很方便叫人，要叫就叫很多‧‧他有
    講要叫兄弟來」，並稱93年2月28日被告等找兄弟來以後，
    甲○○就不敢再進公司來上班等語（見本院更一卷第216 至
    218頁），參以被告等均明知同案被告庚○○上開匯款，並
    非同案被告庚○○與證人甲○○間私人借貸關係，而係購買
    會員卡之款項，且依約不得退還，竟藉人多勢眾共同前往翡
    翠山林渡假村，對證人甲○○施加壓力，強行索討與實際匯
    款金額不符、高達八千萬元之金額，並拒絕支付食宿費用二
    萬四千四百四十元。渠等上開言行，據證人癸○○在原審證
    稱：約隔一、二日甲○○打電話來時，即將上情轉告等語（
    見原審卷第二宗第169頁），而證人甲○○證實因此心理受
    到壓力，而心生畏懼，將近一個月不敢再去公司上班（見原
    審卷第二宗第180頁），並被迫於壓力下答應將天美公司股
    票過戶，則被告等所為係以恐嚇使人將本人之物交付無訛。
    至證人甲○○於原審審理時曾證稱：「股權轉讓是我自願接
    受庚○○的要求」乙節（見原審卷第二宗第179頁），經本
    院審酌證人甲○○於原審審理時證稱：「與共享人生沒有債
    權債務關係」、「庚○○有匯錢給我要買我們會員資格，他
    陸續匯了近三千萬，購買的數量還沒確定，還有庚○○要求
    的設施等細節沒有談攏，我有先答應讓他會員使用我們設施
    。會員卡一張是十萬元，庚○○匯錢給我是要讓他們公司員
    工到我們渡假村使用時得享折扣優惠及要陸續增加硬體設施
    來滿足他們的需要，也要讓我們本來會員享受增加的設施」
    、「退費部分我們沒有約定到。我們永久的會員是三十萬元
    也不能退費」、「有幾個人到山莊去住要我出面處理。我是
    聽到他們要跟我要八千萬所以有很大的壓力」等語（見原審
    卷第二宗第175頁、第183至184頁），再參以證人癸○○於
    原審及本院審理時證稱：「（子○○、庚○○帶一、二十人
    到你們渡假村你們感覺如何？）我們感覺很害怕。（你為何
    感到害怕？）他們那麼多人進來，而且又是年輕人，舉止怪
    怪的」等語（見原審卷第二宗第163頁、第172頁、本院更一
    卷第215頁）。堪認證人甲○○係因被恐嚇，心生畏懼，始
    將天美公司上開二千五百張股票過戶，因已解決其與同案被
    告庚○○間之紛爭，為免再生枝節，審理中故為迴護被告等
    之詞，自不足採信。另公訴意旨認同案被告林文昱亦參與此
    部分犯行，無非係以證人癸○○警詢時指認為憑（聲拘字第
    189號偵查卷第110頁）。惟查，除同案被告林文昱堅辭否認
    其曾參與此部份犯行外，被告子○○、丑○○及同案被告壬○○○、庚○○、陳順慶、吳建龍、李瑞翔、洪明仁、陳天
    從等人於原審準備程序時並均證稱：93年2月28日林文昱並
    未共同至翡翠山林渡假村等語（見原審卷第一宗第339頁）
    。
    本院審酌證人癸○○於原審審理時亦證稱：「（有無在翡翠
    山林渡假村看過林文昱？）我忘記了」、「（為何於警詢時
    說林文昱有去？）因為拿的照片裡面的人髮型都一樣」等語
    （見原審卷第二宗第173、174頁）。再參以證人癸○○上開
    指認係就被告等十人一次為之，認為證人癸○○上開警詢陳
    述，不能排除係出於混淆、誤認而為，是否與事實相符，容
    有疑問。此外本案復查無其他積極證據，證明同案被告林文
    昱確有參與此部分犯行，故不論為共犯關係，併此敘明。
  (四)被告子○○、丑○○如事實欄二之(二)所載對丙○○恐嚇取財
    部分：自93年2月25日起，被告等恐嚇證人丙○○交付一千
    一百八十萬元之犯行，業據渠等自承：其均曾到場，事後並
    朋分丙○○所交付上開款項等情不諱。證人丙○○於警詢時
    亦證稱：「我與庚○○是十幾年的老朋友，沒有債務關係，
    是因為我在屏東的翡翠山林渡假村裡有投資，持有九百個單
    位的股份，在91年間我與庚○○口頭達成承諾，由庚○○出
    資一千六百萬元購買我所持有的二百個單位股權」、「在93
    年2月間，有一名男子獨自來到我公司，問我是不是與庚○○有債務關係，並當場讓我與庚○○以電話通話，我有表示
    說確有股權的買賣交易，並不是債務關係」、「後來過了大
    約一個禮拜庚○○及二名我不認識的男子，一起到我公司跟
    我討論一千六百萬的事情，經我們當場核對帳目，扣除我曾
    經私下借貸給庚○○的金錢，最後要求我當場簽下一千三百
    八十萬元的本票作為憑據；當時該兩名我不認識的男子一直
    表示他們是代表共享人生自救會，要我趕快處理這條債務，
    我在當時的情形下只好簽下本票交給他們，雙方並約定一個
    禮拜後到公司來取款」、「在簽下本票過幾天，我有將當天
    的情形轉述給公司的執董林宜嫻以及一位直銷商綽號萬枝，
    我跟他表示庚○○當天來公司的時候，把本來是股權交易的
    事，硬要講為債務糾紛，還帶著黑道兄弟一起前來，讓我心
    理感受到很大的壓力，被迫簽下本票給對方」、「後來整件
    事情都委託公司林執董出面處理，大約過了幾天，林執董告
    訴我雙方黑道兄弟談判的結果，由我支付五百萬現金以及開
    立六百萬的支票，支付給對方來解決這件事」、「因為對方
    都是黑道兄弟，又動輒帶著二、三十名小弟到公司來，對公
    司的運作造成影響，而且讓我對自己本身及家人的安全感到
    害怕，我為了不想惹麻煩，抱著花錢消災的心態，想說如果
    付錢可以解決那就趕快處理」等語（見聲拘字第189號偵查
    卷第125至128頁）。而證人丙○○開立如事實欄所載支票，
    事後均經兌領無訛，亦經原審向合作金庫銀行西台中分行函
    查屬實，有函覆之支票正反面影本附卷可稽（見原審卷第二
    宗第110至133頁）。被告子○○、丑○○明知同案被告庚○○上開匯款，並非同案被告庚○○與證人丙○○間私人借貸
    關係，而係購買會員卡之款項，且依約不得退還，竟藉人多
    勢眾前往金城公司，施加壓力強行索討，渠等有意圖為自己
    不法之所有犯意聯絡，洵堪認定。渠等上開犯行使證人丙○○心生畏懼，而當場簽下金額達一千三百八十萬元之本票，
    證人丙○○事後並在壓力下支付一千一百八十萬元，所為係
    以恐嚇使人將本人之物交付無訛，此部份犯行事證已明，被
    告等上開所辯，均無可採。至證人丙○○於原審審理時曾證
    稱：「沒有說對方都是黑道，動輒帶二、三十人到公司」、
    「警詢時稱對方都是黑道，我付錢趕快處理，是警察寫的」
    、「是看到庚○○生意失敗，願意解除契約將錢還給他」、
    「一千三百八十萬本票是我自願簽的，錢也是自願付給庚○○，沒有人恐嚇或強迫我」、「沒有感覺自己和家人安全受
    到害怕」等語（見原審卷第二宗第241、244、245、247頁）
    。本院經審酌證人丙○○於原審審理時證稱：「除買翡翠山
    林渡假村股份外，與庚○○沒有債權債務關係」、「有委託
    執董處理」、「庚○○口頭約定買二百個單位股權，當時沒
    有講到可以再賣還給我」等語（見原審卷第二宗第239、240
    、246頁），與其在警詢時所陳述被害情節，互核大致相符
    。再參以證人丙○○被迫簽下本票後，透過綽號「阿波」、
    「萬枝」者與被告等人協調過程，有被告等對內容不爭執之
    通訊監察譯文附卷可稽（見聲拘字第189號偵查卷第222至
    225 頁），認為證人丙○○於原審審理時上開與警詢時不符
    之陳述，無非係因認為其已花錢消災，解決其與同案被告庚○○間之糾紛，為免再生枝節，所為迴護被告等之詞，不足
    採信。
  (五)被告子○○、丑○○如事實欄二之(三)所載恐嚇證人乙○○、
    戊○○、己○○、曾美蓮、辛○○交付財物之犯行部分：據
    同案被告陳順慶自承：「有去證人己○○家收十三萬元」、
    「在萬里仙境山莊有向乙○○要六十萬元，說乙○○跑給我
    追」、「乙○○超收月租費，我跟乙○○聯絡她都敷衍我，
    我有跟徐崑城去找她，她才約我在真鍋那裡，她才說要拿六
    十萬出來，不過後來她就換電話了，後來我知道她到萬里仙
    境我就去找她，我說李大姐你把我裝瘋子，後來庚○○就出
    來做和事佬。戊○○說新竹地區就是他們五個人最大，跟我
    說下個星期你再找我，看可以拿多少錢給你」、「戊○○交
    給我的三十萬元，我拿十四萬五千元給子○○」、「己○○
    交給我的十三萬元，我拿五萬五給子○○，其餘分給跟我出
    門的洪明仁等人」等語（見原審卷第二宗第212、278、279
    頁）；同案被告李瑞翔自承：「事實欄所載：『你在哭啥小
    （台語發音）』等語是我說的」等語（見原審卷第二宗第
    260頁）；同案被告洪明仁自承：「己○○等五人部分，我
    共分得一萬元」等語（見原審卷第二宗第270頁）；被告子
    ○○自承：「那十四萬五千元我請大家喝酒花掉了」等語（
    見原審卷第二宗第291頁）。而同案被告陳順慶於93年4月5
    日關於：「土匪（即被告子○○）就是要用他的角度跟他們
    談」、「我們是上去演戲」、「長仔（即同案被告庚○○）
    約新竹九個明天要去萬里開會」、「一趟路要處理是要九個
    ，處理一個不夠工錢」之對話內容；及被告子○○於93年4
    月23日關於：「反正要用拗的，我下去一趟好處理，我會讓
    他不得安寧的」之對話內容；同案被告壬○○○於93年4月1
    日關於：「我們過來乙○○他家給他施一點壓力啦」之對話
    內容，復有被告等對內容不爭執之通訊監察譯文附卷可稽（
    見聲拘字第189號偵查卷第227至229頁、第234、257頁）。
    上開犯罪事實，復據證人己○○、辛○○、林黛玲、蕭秋娥
    於警詢及原審審理時證述明確，互核與證人乙○○、戊○○
    、曾美蓮於原審審理時所證情節大致相符，並有債權委任合
    約書、委任債權管理服務合約書、授權書各一份附卷可稽（
    見聲拘字第189號偵查卷第149、158、159頁）。被告等明知
    證人己○○、辛○○、乙○○、戊○○、曾美蓮，並未積欠
    證人蕭秋娥、杜慶宏、徐崑城、林黛玲任何債務。而向證人
    林黛玲、蕭秋娥佯稱簽下委託書可以追討網路Ｅ卡債務、會
    員費，騙取證人林黛玲、蕭秋娥出具委託書後，以此名義藉
    人多勢眾，恐嚇證人己○○、辛○○、乙○○、戊○○、曾
    美蓮每人交付二十萬元，渠等收得款項後，並未交給證人林
    黛玲、蕭秋娥等委託人，而係自行朋分殆盡，其有意圖為自
    己不法之所有犯意聯絡，洵堪認定。渠等上開犯行使證人己○○、辛○○、乙○○、戊○○、曾美蓮均心生畏懼，證人
    乙○○、戊○○、己○○事後並分別交付二十萬元、十萬元
    、十三萬元予同案被告陳順慶子○○、洪明仁等人朋分，此
    部分犯行事證明確，堪予認定。
二、核被告子○○、丑○○如事實欄一所載共同將被害人庚○○
    自臺北市○○路某不詳咖啡廳強行載往基隆市與被告子○○
    見面，此部分所為，係犯刑法第302條第1項之剝奪他人行動
    自由罪，渠等嗣後又將庚○○拘禁於基隆市○○路某房屋，
    同市○○街子○○租屋處及同市○○路349巷5號10樓等處之
    行為，係犯刑法第302條第1項之私行拘禁罪，惟被告等先行
    對庚○○剝奪行動自由，進而予以私行拘禁，則剝奪行動自
    由之行為，已為其後之私行拘禁行為所吸收，應祇論以刑法
    第302條第1項之私行拘禁罪。如事實欄二之(一)、(二)、所載恐
    嚇證人甲○○、丙○○交付財物之犯行，係犯同法第346條
    第1項之恐嚇取財罪，另住宿翡翠山林渡假村及相關飲食費
    用共二萬四千四百四十元，拒絕支付，使人行無義務之事部
    分，係犯同法第304條第1項之強制罪，此部分與對甲○○恐
    嚇取財部分，有方法結果之牽連關係應依牽連犯從一重之恐
    嚇取財罪處斷。如事實欄二之(三)所載恐嚇證人乙○○、戊○○得逞，係犯同法第346條第1項恐嚇取財既遂罪，恐嚇證人
    曾美蓮、辛○○、己○○交付財物未遂之犯行，係犯同法第
    346條第3項、第1項之恐嚇取財未遂罪。被告等行為後，刑
    法第55條牽連犯、第56條連續犯之規定，業於94年1月7日修
    正公布刪除，並於95年7月1日施行，則被告等之犯行，因行
    為後新法業已刪除牽連犯、連續犯之規定，此刪除雖非犯罪
    構成要件之變更，但顯已影響行為人刑罰之法律效果，自屬
    法律有變更，依新法第2條第1項規定，比較新、舊法結果，
    仍應適用較有利於被告之行為時法律即舊法論以牽連犯、連
    續犯。本件被告等人將己○○等五人團團圍住，不讓其等離
    去，致己○○等五人心生恐懼，此部分係另犯刑法第304條
    之以脅迫妨害人行使權利罪，並與所犯對己○○等五人之恐
    嚇取財罪，有方法結果之牽連關係，應依修正前刑法第55條
    後段牽連犯之規定，從一重之恐嚇取財既遂罪處斷。被告等
    人同時向己○○等五人實施前揭恐嚇取財之行為，係一行為
    而觸犯數罪名之想像競合犯，應依修正前刑法第55條前段之
    規定從一重處斷。被告子○○、丑○○、同案被告壬○○○
    ，及姓名、年籍均不詳，綽號「石頭」、「阿智」之成年男
    子，就上開私行拘禁罪部分，互有犯意聯絡及行為分擔，共
    同實施犯罪之行為，均為正犯。被告等就上開恐嚇取財罪部
    分，互有犯意聯絡及行為分擔，共同實施犯罪之行為，均為
    正犯。被告等多次恐嚇交付財物之行為，所犯又係構成要件
    相同之罪名，顯係基於概括犯意連續為之，為連續犯，應依
    修正前刑法第56條之規定論以恐嚇取財既遂一罪，並加重其
    刑。被告等人認處理共享人生公司因網路Ｅ卡所生之債務有
    利可圖，而於上開時地強押及拘禁庚○○，直至庚○○答應
    配合提供共享人生公司及其個人在外借貸、生意往來對象名
    單及往來金額等相關資料，與被告等共同藉由催討上開款項
    而牟利後始重獲自由。而庚○○旋於獲釋同日委託被告子○○所經營之揚立企業社處理共享人生公司網路Ｅ卡之債務後
    ，被告等即夥同壬○○○等人佯以催收帳款為名而為前揭連
    續多次恐嚇取財犯行，則被告等之目的係在假藉受共享人生
    公司委託處理網路Ｅ卡債務，而向各被害人恐嚇取財以資牟
    利；而彼等為達成該犯罪目的，乃先以妨害庚○○自由之方
    式，逼迫其提供前述相關債務資料，以配合其等對各被害人
    實施恐嚇取財犯行，可見被告等原意欲犯恐嚇取財罪，但其
    為達成該犯罪所實施之方法行為又觸犯妨害自由罪，則其等
    所犯上述二罪之間，顯具有方法結果之牽連犯關係，自應依
    修正前刑法第55條後段之規定，從較重之恐嚇取財罪處斷。
    又被告子○○有如事實欄所載之犯罪紀錄，有臺灣高等法院
    被告全國前案紀錄表可稽，其於受有期徒刑之執行完畢，五
    年以內故意再犯本件有期徒刑以上之罪，不論依修正前刑法
    第47條抑或修正後刑法第47條第1項，均構成累犯，對被告
    而言並無有利或不利之情形，依刑法第2條第1項前段，仍應
    適用修正前刑法第47條之規定論以累犯，並遞加重其刑。原
    審雖予被告等論科，惟查被告等對被害人庚○○所為妨害自
    由與其後之恐嚇取財犯行，顯具有方法結果之牽連關係，乃
    原審予以分論併罰，即有未合，又被告等對己○○等五人團
    團圍住，不讓離去之部分，未論以刑法第304條之強制罪，
    及對己○○等五人同時恐嚇取財之行為，未依想像競合犯之
    規定論處，亦均有未合，是被告等上訴意旨否認犯罪，雖均
    非可取，惟原判決關於被告丑○○、子○○部分既有可議，
    即應予撤銷改判。爰審酌被告等犯後矢口否認犯行，毫無悔
    意，態度不佳，且所為嚴重危害社會治安，並參酌檢察官上
    訴意旨請求從重量刑等一切情狀，分別量處如主文第二項、
    第三項所示之刑，以資懲儆。
三、據上論斷，應依刑事訴訟法第369條第1項前段、第364條、
    第299條第1項前段，刑法第2條第1項前段、第28條、第302
    條第1項、第304項第1項、第346條第1項，修正前刑法第56
    條、第55條、第47條，罰金罰鍰提高標準條例第1條前段，
    判決如主文。
本案經檢察官丁○○到庭執行職務。
中　　華　　民　　國　　96　　年　　1 　　月　　9 　　日
　　　　　　刑事第四庭   審判長法　官  洪  耀  宗
　　　　　　　　 　　　　　　  法　官  劉  登  俊
　　　　　　　　　　 　　　　  法　官  陳  欣  安
上列正本證明與原本無異。
如不服本判決應於收受送達後十日內向本院提出上訴書狀，其未
述上訴之理由者並得於提起上訴後十日內向本院補提理由書（
須按他造當事人之人數附繕本）。
                               書記官  阮  正  枝
中　　華　　民　　國　　96　　年　　1 　　月　　9 　　日
附錄：
刑法第302條第1項
私行拘禁或以其他非法方法，剝奪人之行動自由者，處五年以下
有期徒刑、拘役或三百元以下罰金。
刑法第304條第1項
以強暴、脅迫使人行無義務之事或妨害人行使權利者，處三年以
下有期徒刑、拘役或三百元以下罰金。
刑法第346條第1項
意圖為自己或第三人不法之所有，以恐嚇使人將本人或第三人之
物交付者，處六月以上五年以下有期徒刑，得併科一千元以下罰
金。
